【裁判字號】    95,交訴,164
【裁判日期】    951018
【裁判案由】    公共危險
【裁判全文】
臺灣臺中地方法院刑事判決             95年度交訴字第164號
公  訴  人  臺灣臺中地方法院檢察署檢察官
被      告  丙○○
上列被告因公共危險案件，經檢察官提起公訴（九十五年度調偵
字第二二三號），被告於準備程序中就被訴事實為有罪之陳述，
本院合議庭裁定由受命法官獨任進行簡式審判程序，判決如下：
    主  文
丙○○因過失傷害人，處有期徒刑肆月。又駕駛動力交通工具肇
事，致人受傷而逃逸，處有期徒刑捌月。應執行有期徒刑拾壹月
。
    犯罪事實
一、丙○○明知其無駕駛執照，不得駕駛小客車，竟仍於民國九
    十五年二月六日九時五十分，駕駛車牌號碼三七八一─ＬＰ
    號自用小客車，沿臺中市○○路由北往南方向行駛，途經精
    誠路與公益路之交叉路口時，原應注意車前狀況及兩車併行
    之距離，隨時採取必要之安全措施，且依當時天候晴，日間
    自然光線，柏油路面乾燥、無缺陷、無障礙物，視距良好，
    亦無不能注意之情事，竟疏未注意貿然前行，適有乙○○騎
    乘車牌號碼ＴＦ九─二八一號輕型機車附載其母親甲○○○
    ，亦同向行駛於丙○○駕駛之自用小客車右前方，丙○○因
    疏未注意，致其所駕駛自用小客車右後側車身擦撞乙○○所
    騎乘輕型機車左側車尾，郭林如、甲○○○因而人車倒地，
    致乙○○受有左側脛骨近端爆裂性骨折之傷害，甲○○○受
    有下肢開放性傷口等傷害。丙○○於上開時地肇事後，竟未
    停留在現場對乙○○、甲○○○採取救護或其他必要措施，
    隨即駕車駛離現場而逃逸。嗣經員警依乙○○、甲○○○提
    供丙○○駕駛之自用小客車車牌號碼前四碼「三七八一」及
    車型，過濾多部車輛後，始循線查悉上情。
二、案經乙○○、甲○○○訴由臺中市警察局第一分局報告臺灣
    臺中地方法院檢察署檢察官偵查起訴。
    理  由
壹、程序方面：
一、按除被告所犯為死刑、無期徒刑、最輕本刑為三年以上有期
    徒刑之罪或高等法院管轄第一審案件者外，於法院行準備程
    序進行中，被告先就被訴事實為有罪之陳述時，審判長得告
    知被告簡式審判程序之旨，並聽取當事人、代理人、辯護人
    及輔佐人之意見後，裁定進行簡式審判程序；且受命法官行
    準備程序，與法院或審判長有同一之權限；又簡式審判程序
    之證據調查，不受刑事訴訟法第一百五十九條第一項、第一
    百六十一條之二、第一百六十一條之三、第一百六十三條之
    一及第一百六十四條至第一百七十條規定之限制，刑事訴訟
    法第二百七十三條之一第一項、第二百七十九條第二項前段
    、第二百七十三條之二分別定有明文。
二、查本件被告丙○○所犯為死刑、無期徒刑、最輕本刑為三年
    以上有期徒刑以外之罪，且非高等法院管轄第一審之案件，
    經本院合議庭裁定由受命法官行準備程序時，被告就被訴事
    實為有罪之陳述後，復經本院合議庭裁定由受命法官獨任行
    簡式審判程序，是其證據之調查，自不受刑事訴訟法第一百
    五十九條第一項、第一百六十一條之二、第一百六十一條之
    三、第一百六十三條之一及第一百六十四條至第一百七十條
    規定之限制，合先敘明。
貳、實體方面：
一、訊據被告丙○○對於前揭過失傷害及肇事逃逸等犯行坦承不
    諱，核與告訴人乙○○、甲○○○指述之情節相符，復有道
    路交通事故調查現場圖、道路交通事故調查報告表 (一)、(
    二)、照片八張、中國醫藥大學附設醫院九十五年二月二十
    一日中市衛字第三五號診斷證明書、藍毅生所九十五年二月
    二十四日醫字第一○八二號診斷證明書各一紙、車籍資料作
    業詳細畫面一張、證號查詢汽車駕駛人資料二張、車籍作業
    系統─查詢認可資料一件在卷可稽，被告之自白堪信與事實
    相符。
二、按汽車行駛時，駕駛人應注意車前狀況，並隨時採取必要之
    安全措施；道路交通安全規則第九十四條第三項定有明文。
    本件被告駕駛自用小客車應注意車前狀況及兩車併行之距離
    ，隨時採取必要之安全措施，且依當時天候晴，日間自然光
    線，柏油路面乾燥、無缺陷、無障礙物，視距良好，亦無不
    能注意之情事，竟疏未注意同向右前方之告訴人乙○○騎乘
    之機車行駛狀況，即貿然前行而肇致車禍發生，致告訴人乙○○、甲○○○受傷，顯已違反上開道路交通安全規則之規
    定，其有過失至明，且其過失行為既係造成告訴人乙○○、
    甲○○○傷害之直接原因，二者間即具有相當因果關係。次
    按汽車駕駛人駕駛汽車肇事致人受傷或死亡，應即採取救護
    或其他必要措施，並向警察機關報告，不得駛離或逃逸，道
    路交通管理處罰條例第六十二條第一項（後於九十四年十二
    月二十八日經修正改列於第三、四項，並修正部分文字）定
    有明文。又因道路交通事故之發生，常非於己之鄰親家里，
    時有告救不能情事，乃科以肇事者須即採取救護或其他必要
    措施，並應向警察機關報告之法定義務，以防因就醫延誤致
    生無謂傷亡，並俾得通知傷亡者家屬到場，以明責任，是凡
    肇事人於行車肇事致人受傷或死亡，未即採取救護或其他必
    要措施，並向警察機關報告，即駕車逃逸者，均應依該規定
    處罰，至其嗣後是否受刑事訴追及已否與被害人達成民事和
    解，賠償損失，對其應受處罰乙節，並不生影響。職是之故
    ，汽車駕駛人駕駛汽車肇事，不論其責任之歸屬為何，即有
    義務留在肇事現場，採取救護或其他必要措施，並向警察機
    關報告，以維護他人之生命與其他用路人之交通安全。其立
    法目的，既係促使駕駛人於肇事致死傷後，能對被害人即時
    救護，報告警察機關，以減少死傷，是該罪之成立祇以行為
    人有駕駛動力交通工具肇事，致人死傷而逃逸之事實為已足
    ，至行為人之肇事有否過失，則非所問（最高法院九十二年
    度台上字第四四六八號刑事判決意旨參照）。另按刑法第一
    百八十五條之四肇事逃逸罪，以駕駛動力交通工具肇事，有
    致人死傷而逃逸之事實，為其犯罪構成要件，不以行為人明
    知被害人有死傷情形為必要（最高法院九十一年度台上字第
    一三七號刑事判決意旨參見）。查本件被告駕駛車牌號碼三
    七八一─ＬＰ號自用小客車之右後車身擦撞告訴人乙○○騎
    乘之輕型機車左後車身後，被告經車上友人呼叫停車並下車
    後，並未報警，且因告訴人乙○○無法起身，遂由被告友人
    楊智凱、顏志偉將告訴人乙○○扶至路旁後，被告雖曾拿新
    臺幣三千元欲與告訴人乙○○和解，然告訴人乙○○、甲○○○表示不同意，要等警員來處理，告訴人甲○○○隨即打
    電話通知告訴人乙○○之先生施漢宗，被告見告訴人甲○○○撥打電話，立即與友人楊智凱等人上車，並駕車逃離等情
    ，為被告所自承，核與告訴人乙○○、甲○○○指訴之情節
    相符，並經證人即當天搭乘被告駕駛自用小客車之友人陳盈
    如、河林知友子、楊志凱、顏志偉於偵查中到庭結證實屬，
    可見被告於當時即已知悉碰撞肇事，且告訴人乙○○所騎駛
    之工具係機車，而機車之防護力與汽車相去甚遠，機車倒地
    時，機車騎士身體因與地面及機車車身摩擦及撞擊，因防護
    力不足，往往非死即傷，此為一般人所周知，而本件被告既
    知告訴人乙○○騎乘機車在撞擊後，告訴人乙○○、甲○○○人車倒地，況且告訴人乙○○亦須人攙扶方能移動，衡情
    被告當時應可預見騎駛機車之告訴人乙○○，及其附載之告
    訴人甲○○○可能受有傷害，從而被告對於告訴人乙○○、
    甲○○○因本件事故受有傷害應已有認識，即應留在肇事現
    場，採取救護或其他必要措施，並向警察機關報告，以維護
    他人之生命與其他用路人之交通安全，其竟未採取救護或其
    他必要措施，駕車逃離，嗣始經警循線查獲，其肇事逃逸之
    事實至臻明確。
三、論罪科刑部分：
（一）按汽車駕駛人，無駕駛執照駕車，酒醉駕車，吸食毒品或
      迷幻藥駕車，行駛人行道或行經行人穿越道不依規定讓行
      人優先通行，因而致人受傷或死亡，依法應負刑事責任者
      ，加重其刑至二分之一，道路交通管理處罰條例第八十六
      條第一項，固定有明文。惟上開應依法加重其刑至二分之
      一之規定，法條既明定汽車駕駛人於一定違規之情形（如
      無駕駛執照駕車，酒醉駕車）駕駛汽車致人傷亡，依法應
      負刑事責任時，始有適用，換言之，係肇事者在一定之違
      規情形下依法應負過失致人於死或過失傷害之刑事責任時
      ，始有適用。而刑法第一百八十五條之四，駕駛動力交通
      工具肇事，致人死傷而逃逸者之罪，其立法意旨係對一般
      動力交通工具駕駛人肇事致人死傷而逃逸之處罰，旨在懲
      罰肇事逃逸，自無上開道路交通處罰條例第八十六條第一
      項之適用（最高法院九十二年度臺非字第六○號判決意旨
      參見）。故核被告所為，係犯刑法刑法第二百八十四條第
      一項前段之普通過失傷害罪、第一百八十五條之四之駕駛
      動力交通工具肇事，致人受傷而逃逸罪。
（二）被告一過失行為致告訴人乙○○、甲○○○等二人受傷，
      係屬同種想像競合犯，應從一重處斷。
（三）被告上開所犯二罪間，犯意各別，行為互殊，應予分論併
      罰。
（四）被告並無駕駛執照之事實，業據其供述在卷，並有上開證
      號查詢汽車駕駛人資料附卷可查，其無駕駛執照駕車，因
      而致人受傷，就過失傷害部分依道路交通管理處罰條例第
      八十六條第一項規定加重其刑。
（五）又按被告行為後，刑法第五十一條業於九十四年一月七日
      修正公布，並於九十五年七月一日施行，修正前刑法第五
      十一條規定：「數罪併罰，分別宣告其罪之刑，依左列各
      款定其應執行者：」，其中第五款規定：「宣告多數有期
      徒刑者，於各刑中之最長期以上，各刑合併之刑期以下，
      定其刑期。但不得逾二十年。」，修正後刑法第五十一條
      第五款規定：「宣告多數有期徒刑者，於各刑中之最長期
      以上，各刑合併之刑期以下，定其刑期。但不得逾三十年
      。」，比較結果，修正後刑法並非較有利於行為人，依刑
      法第二條第一項前段之規定，仍應依修正前刑法，定其應
      執行之刑。爰審酌被告並無駕駛執照，仍貿然駕車，對道
      路交通安全所生危害之程度非淺，且駕車肇事後為規避一
      己之責任，而未先報警處理及為必要之救護，反棄受傷之
      告訴人乙○○、甲○○○於不顧，惡性非輕、對社會治安
      所生危害之程度甚鉅，且犯罪後迄未與告訴人二人和解，
      賠償損害，然於本院坦承犯行等一切情狀，分別量處如主
      文所示之刑，並定其應執行之刑，以示懲儆。
據上論結，應依刑事訴訟法第二百七十三條之一第一項、第二百
九十九條第一項前段，道路交通管理處罰條例第八十六條第一項
，刑法第二條第一項前段、第一百八十五條之四、第二百八十四
條第一項前段、第五十五條前段、修正前刑法第五十一條第五款
，罰金罰鍰提高標準條例第一條前段，判決如主文。
本案經檢察官丁○○到庭執行職務。
中    華    民    國  九十五  年    十    月  十八    日
                  交通法庭    法  官  莊  秋  燕
以上正本證明與原本無異。
如不服本判決，應於送達後十日內向本院提出上訴狀（須附繕
本），上訴於臺灣高等法院臺中分院。
                              書記官  莊  玉  惠
中    華    民    國  九十五  年    十    月  十八    日
附錄論罪科刑法條：
刑法第一百八十五條之四
駕駛動力交通工具肇事，致人死傷而逃逸者，處六月以上五年以
下有期徒刑。
刑法第二百八十四條第一項
因過失傷害人者，處六月以下有期徒刑、拘役或五百元以下罰金
，致重傷者，處一年以下有期徒刑、拘役或五百元以下罰金。


司法院資訊處製作；財團法人民間司法改革基金會備份。
